# 非同合并下，或有对价适用金融工具准则还是或有事项准则

提问人：糖醋小排 时间：2020-05-04 22:33:49
A公司向C公司收购其持有的B公司70%股权，本次交易属于非同一控制下企业合并，收购对价分两部分，第一部分为A公司与C公司双方签订的协议生效后直接向C公司，以银行转账方式支付人民币 100 万。第二部分为根据B公司评估基准日经审计的 7000 万债权净值（应收账款、其他应收款原值 8000 万，已计提坏账 1000 万）在未来四年内的收回情况，按每年 7000 万债权收回金额的70%以银行转账方式支付给C公司。
请教陈版：
1.这种情况的或有对价适用金融工具准则还是或有事项准则，适用的判断依据是什么？
2.合并成本中，第二部分的对价是以净值 7000 万的70%作为计算基础还是原值 8000 万的70%做为计算基础？

回答人：chenyiwei
这种情况下，对价的“或有”性质体现在第二部分，即“根据B公司评估基准日经审计的 7000 万债权净值（应收账款、其他应收款原值 8000 万，已计提坏账 1000 万）在未来四年内的收回情况，按每年 7000 万债权收回金额的70%以银行转账方式支付给C公司”，这种情况并不是典型的或有对价（不是与B公司未来的经营业绩挂钩），而是仅仅针对该项债权的可收回金额，即A不承担该项债权的坏账损失，其坏账损失全部由C承担。
对主帖中的问题，建议根据购买日对该项应收债权可收回金额的最佳估计确定其购买日公允价值和相应的对价款，分别纳入购买日的被收购方可辨认净资产公允价值和合并成本中，据此计算商誉和少数股东权益金额。后续实际收回款项与原先的估计存在差异的，该差额计入损益处理，同时将对应的暂估应付款与实际应付款之间的差额也同步转入损益。